臺灣嘉義地方法院交通事件裁定　　　　100年度交聲字第758號
原處分機關　交通部公路總局嘉義區監理所
異　議　人
即受處分人　諸葛潭
上列受處分人因違反道路交通管理處罰條例事件，對於交通部公
路總局嘉義區監理所中華民國100年7月28日所為之處分（原處分
案號：嘉監義裁字第裁70－L00000000號）聲明異議，本院裁定
如下：
    主    文
異議駁回。
    理    由
一、異議人即受處分人諸葛潭聲明異議意旨略以：伊於民國100
    年7月2日下午5時42分許，駕駛車牌號碼J6－5551號自用小
    客車，行經嘉義市○○路與民族路口時，該路口為綠燈，伊
    接續行駛超過停止線時，交通警員突然指揮攔停，伊立即踩
    煞車將行進中之車輛停止，警員卻以車輛超越停止線，不服
    交通指揮為由開立違規通知單，致遭裁處罰鍰新臺幣（以下
    同）900元。然伊看見指揮攔停時，已超過停止線，根本不
    可能在停止線內停車，且當時時速約40公里，於距離路口約
    5、6公尺處停車，其距離為合理範圍內。又燈光號誌或交通
    指揮人員之指揮不一致時，應以交通指揮人員之指揮為準，
    然警員又要伊同時遵守交通號誌之指示，顯然相互矛盾，因
    當時號誌為綠燈，根本不須在停止線內停車，故原處分顯有
    錯誤，應予撤銷云云。
二、原處分意旨略以：本件異議人於100年7月2日下午5時45分許
    ，駕駛車牌號碼J6－5551號自用小客車，行經嘉義市○○路
    與民族路口時，因不服從交通勤務警察或依法令執行交通指
    揮、稽查任務人員之指揮，經嘉義市政府警察局第一分局八
    掌派出所警員李龍昌製單舉發，而依道路交通管理處罰條例
    第60條第2項第1款及第63條第1項第1款規定，裁處異議人罰
    鍰900元，並記違規點數1點。
三、按汽車行駛至交岔路口，其行進、轉彎，應依下列規定：一
    、應遵守燈光號誌或交通指揮人員之指揮，遇有交通指揮人
    員指揮與燈光號誌並用時，以交通指揮人員之指揮為準。汽
    車駕駛人，駕駛汽車有下列情形之一，而本章各條無處罰之
    規定者，處900元以上1,800元以下罰鍰：一、不服從交通勤
    務警察或依法令執行交通指揮、稽查任務人員之指揮或稽查
    。又汽車駕駛人有第60條第2項第1款之情形者，除依原條款
    處罰鍰外，並予記違規點數1點。道路交通安全規則第102條
    第1項第1款、道路交通管理處罰條例第60條第2項第1款、第
    63條第1項第1款分有明文。
四、經查：
（一）異議人於100年7月2日下午5時45分許，駕駛車牌號碼J6－
      5551號自用小客車，行經嘉義市○○路與民族路口時，經
      警以其不服從交通勤務警察之指揮為由製單舉發，致遭裁
      處罰鍰900元，並記違規點數1點之情，業據異議人坦承不
      諱，且有嘉義市政府警察局100年7月2日嘉市警交字第L00
      000000號舉發違反道路交通管理事件通知單影本及原處分
      機關交通部公路總局嘉義區監理所100年7月28日嘉監義裁
      字第裁70－L00000000號違反道路交通管理事件裁決書各1
      份在卷可稽（見本院卷第4頁、第12頁），堪以認定。
（二）異議人上開違規事實業據證人即警員李龍昌於本院訊問時
      結證綦詳，其證稱：伊於100年7月2日中午12時30分開始
      ，在嘉義市○○路與民族路交岔路口執行交通指揮，到下
      午5時45分許，交通流量很大，當中山路北向南綠燈時，
      因前方路口是紅燈造成車流回堵，當車流回堵到該路口時
      ，伊立即面對中山路北向南之車道，高舉手臂，吹哨指示
      所有車輛禁止進入路口，伊有注意到異議人車輛仍跟前車
      超越停止線進入交岔路口順著車流前行，伊即朝異議人車
      輛方向走到異議人車輛前方不讓異議人通過，異議人仍不
      聽指揮往前滑行至伊前方約2、3公尺遠處始停止，當時民
      族路已變成綠燈，異議人車輛剛好擋住民族路往嘉雄陸橋
      中的車道，因當時異議人後方沒有任何車輛，伊再以手勢
      指示異議人往後退，異議人不後退，伊即走到異議人車窗
      旁，告知在此停車已造成民族路交通阻塞，異議人稱是綠
      燈時跟著前車走，為何不能通過，也不想退後，伊便請異
      議人開至路旁，以無線電呼叫同仁攜帶舉發單依法告發等
      語明確（見本院卷第32頁至第34頁）。並有以警用汽車模
      擬事發過程之現場照片6張及警繪現場圖1紙附卷可佐（見
      本院卷第42頁至第43頁）。
（三）異議人辯稱：伊行駛超過停止線時，警員突然指揮攔停，
      伊立即踩煞車，根本不可能在停止線內停車，且當時時速
      約40公里，於距離路口約5、6公尺處停車，其距離為合理
      範圍內云云。然經本院提示上開現場照片及警繪現場圖，
      異議人表示現場照片以警車模擬其行車路線（圖1）與最
      後停止地點（圖2）及其他路口各個角度的照片都沒有錯
      ，現場圖所標示現場相對位置，包括警員站的位置及其最
      後停車的位置也都沒錯（見本院卷第36頁）。而依上開資
      料所顯示，中山路北向南行向之路口停止線，距左側中央
      分隔島突出於該交岔路口內之末端約4.4公尺，異議人所
      駕車輛後端距離該中央分隔島之末端亦有數公尺遠，異議
      人所駕車輛之車身又約4.5公尺長，足認異議人車輛當時
      已超越停止線往前行駛長達10餘公尺遠，顯非異議人所稱
      僅5、6公尺遠。而中山路北向南之左側中央分隔島上，故
      有種植行道樹、設有路燈，燈桿上亦設有指示標誌，然所
      占之體積均不大，不致阻擋駕駛人之視線，亦有上開現場
      照片可查。且據證人李龍昌證稱：因異議人前方亦係自小
      客車，是一般小轎車，因此伊可以注意到異議人車輛，且
      異議人行駛到停止線時，伊係在異議人車輛之左前方，所
      以異議人在駕駛座可以見到伊，伊亦可以看到在駕駛座之
      異議人，兩人間之視線並未被其他車輛或物品阻擋等語明
      確（見本院卷第34頁）。異議人亦坦承：當時伊前方之車
      輛係小型車，車輛很多，伊視線都看著前方等語（見本院
      卷第30頁至地31頁），堪認異議人在超越停止線進入該交
      岔路口前，應有見到在該交岔路口中央指揮交通之證人李
      龍昌。再據證人李龍昌證述：異議人與前車的距離約有1
      公尺左右，行車速度約時速10公里而已，因當時是管樂節
      車很多無法快，伊指示停車後，異議人車輛仍往前滑行至
      伊前方約2、3公尺處等語（見本院卷第34頁），異議人亦
      供承：伊當時與前車距離很近，大約1公尺左右，因當天
      車子很多，幾乎快塞車了等語（見本院卷第30頁），可知
      當時中山路北向南之車輛很多，車速不快，則異議人於超
      越停止線前，既已見警員指示停車，自可在短距離內即將
      車煞住，不致太超過停止線而阻擋民族路車道之車流。惟
      異議人竟將車駛至超越停止線10餘公尺處之交岔路口內，
      始將車停止，且係迨警員走向異議人車輛前方阻擋繼續前
      行，始行停車。足見異議人在停止線前見警員高舉手臂，
      吹哨指示所有車輛禁止進入路口後，仍欲跟前車繼續前行
      通過路口，並無停車之意，迨遭警員阻擋始行停車無誤。
      復於警員在其後方並無車輛之情形下指示後退，仍未依指
      示後退，其有不服從交通勤務警察指揮之違規行為甚明。
      異議人上開所辯，無非事後圖卸之詞，委不足採。
五、綜上，異議人於當時確有不服從交通勤務警察指揮之違規行
    為，已堪認定。從而，原處分機關依道路交通管理處罰條例
    第60條第2項第1款及第63條第1項第1款及違反道路交通管理
    事件統一裁罰基準表等規定，裁處異議人罰鍰900元，並記
    違規點數1點，並無違誤。異議人猶執前詞指摘原處分不當
    ，為無理由，自應將其異議駁回。
據上論斷，應依道路交通管理處罰條例第87條第2項，道路交通
事件處理辦法第18條，裁定如主文。
中    華    民    國   100    年    8     月    31    日
                  交通法庭法  官  吳  育  霖
上列正本證明與原本無異。
如不服本裁定，應於裁定送達後5日內向本院提出抗告狀（應附
繕本）。
中    華    民    國   100    年    8     月    31    日
                          書記官  陳  俊  男